【裁判字號】    90,易,299
【裁判日期】    900329
【裁判案由】    恐嚇取財
【裁判全文】
臺灣屏東地方法院刑事判決                          九十年度易字第二九九號
    公  訴  人  臺灣屏東地方法院檢察署檢察官
    被      告  甲○○
    指定辯護人  本院公設辯護人  丙○○
右被告因恐嚇取財等案件，經檢察官提起公訴（九十年度偵字第八九○號、九十年度
偵字第一○三五號），本院判決如左：
    主  文
甲○○意圖為自己不法所有，以強暴致使不能抗拒而使其交付他人之物，未遂，累犯
，處有期徒刑伍年參月，扣案之水果刀壹把、全罩式安全帽壹頂及口罩壹副均沒收之
。
    事  實
一、甲○○曾於民國八十五年間因違反槍砲彈藥刀械管制條例及麻醉藥品管制條例案
    件，經法院判處有期徒刑一年四月，於八十八年十月六日執行完畢；又於八十五
    年間因竊盜罪，經法院判處有期徒刑四月，於八十九年一月一日執行完畢，猶不
    思悔改，竟意圖為自己不法之所有，先於民國八十九年十一月六日凌晨三時許，
    在屏東縣崁頂鄉○○村○○路一七七號前，見吳李素珍所騎車牌號碼ＰＦＴ─七
    七一號機車之鑰匙未取下，竟將該機車竊走；而於同日凌晨五時，持其所有之水
    果刀一把，騎該竊得之機車，並戴口罩及全罩式安全帽，前往屏東縣潮州鎮○○
    里○○路一二一號萬贏加油站，向加油員乙○○佯稱要加油，待加滿油後，甲○
    ○即基於強盜之犯意，自腰間取出預藏之水果刀，指向乙○○胸前三十餘公分處
    ，要求乙○○將錢交出，乙○○因心生畏怖遂轉身逃跑，於甲○○尚未能取得乙
    ○○腰上之錢包前，即遭加油亭內其餘員工持鋁棒，揮打甲○○以解危，衝突之
    間，甲○○所戴口罩、全罩式安全帽、水果刀一把因此而掉落，甲○○見事跡敗
    漏，即騎機車逃逸，嗣後為警循線查獲（機車已於八十九年十二月六日尋獲，由
    車主領回）。
二、案經屏東縣警察局潮州分局及東港分局移送臺灣屏東地方法院檢察署檢察官偵查
    起訴。
    理  由
一、訊據被告甲○○對於前述竊取機車及持水果刀至加油站向乙○○要求取財之事實
    固坦承不諱，惟辯稱並未將該刀子自腰間取出，僅是掀開雨衣指著刀子嚇嚇乙○
    ○而已，並沒有強盜犯意等語。惟查，甲○○確實有將刀子自腰間取出，並將刀
    尖直指乙○○胸前三十公分處，要求乙○○交出錢財，致使乙○○有轉身逃跑之
    即刻反應，業經乙○○於本院審理時指訴歷歷，並做模擬現場狀況，有卷附照片
    三幀可稽，故甲○○前開所辯，屬事後卸責之詞，不足採信；次查，本件被告所
    用以為前開犯行之水果刀一支，經本院實際勘驗結果，該刀全長約四十公分，刀
    刃部分長約三十公分，且刀鋒銳利，則以刀鋒銳利之刀子抵住一般人之胸部，已
    確能抑壓一般人之抗拒，並使人喪失自由意思，被告既持前述水果刀抵住被害人
    之胸口，顯已足使其喪失自由意志，可見其主觀上亦有強盜之犯意，則被害人乙
    ○○縱未實際抗拒，要仍無解於被告犯行之成立；此外復有扣案之全罩式安全帽
    一頂、口罩一副、車輛竊盜車牌失竊資料個別查詢報表一紙及被害人吳李素珍所
    出具重機車一輛之贓物保領結書影本一紙足資佐証，被告犯行足堪認定。
二、核被告甲○○將他人未拔出鑰匙之機車騎走之行為，係犯刑法第三百二十條第一
    項之竊盜罪；又被告已經將水果刀自腰間取出，指於被害人胸前三十公分處，並
    要求被害人取出財物之行為，顯然已經著手於強盜犯行，然其尚未能從躲避跌倒
    的被害人腰際取得錢包前即遭人毆打而逃跑，核其所為，係犯懲治盜匪條例第五
    條第二項、第一項第一款之盜匪未遂罪；公訴意旨雖認被告前開在加油站之行為
    ，係犯刑法第三百四十六條第三項、第一項恐嚇取財未遂罪，然按刑法上強盜罪
    與恐嚇取財罪之區別，係以對於被害人施用威嚇程度為標準，如其程度足以抑壓
    被害人之意思自由，致使不能抗拒而為財物之交付者，即屬強盜罪，否則被害人
    之交付財物與否，儘有自由斟酌之餘地者，即應成立恐嚇取財罪；換言之，即客
    觀上，行為人之手段於社會一般通念上，是否足以抑制被害人之意思自由，致使
    不能抗拒；而主觀上，行為人是否認識到其行為對於被害人有立即而明顯的危害
    ，縱使行強，亦不違反其本意，即應論以強盜罪，不能只因被害人抵抗力異於常
    人，或行為地特殊性等被告不能事先預料的不確定因素阻卻其犯行，而認被告行
    為尚未達到強盜程度，故核本案被告此部分行為應係犯懲治盜罪條例第五條第二
    項、第一項第一款之盜匪未遂罪，公訴意旨論罪法條尚有未洽，惟其認定之基本
    事實與本院所認定者仍屬同一，本院應逕予變更起訴法條而為審理。被告偷竊該
    機車以便利強盜罪之行使，所犯上開二罪，有手段方法之牽連關係，應從一重之
    盜匪罪論處。查被告曾有違反槍砲彈藥刀械管制條例、麻醉藥品管制條例及竊盜
    等前科，最後一次於八十五年間因竊盜罪，法院經判處有期徒刑四月，於八十九
    年一月一日執行完畢，有卷附臺灣高等法院被告全國前案紀錄表可按，其受有期
    徒刑之執行完畢，五年以內再犯有期徒刑以上之罪，為累犯，除最重本刑無期徒
    行不得加重外，依法加重其刑。又被告已著手於強盜犯行，然尚未及取得財物即
    為警查獲，為未遂犯，爰依刑法第二十六條第一項之規定減輕其刑，並依刑法第
    七十一條第一項之規定先加後減之。審酌被告有竊盜等多項前科，素行不佳，有
    前述前案紀錄表可按、對於積欠友人債務，不思循正當途逕取得錢財償還積，反
    而鋌而走險、其持刀追趕被害人致其跌倒後，並未以之傷害被害人，足見其良心
    未泯、且事後反遭被害人同事打傷，落荒而逃、而被害人並未受有實際身體財產
    之損害等一切情狀，量處如主文所示之刑，以示懲儆。扣案之水果刀一把、全罩
    式安全帽一頂及口罩一副，係被告所有供犯罪所用之物，業據被告於審理中供承
    無誤，併依法宣告沒收之。
據上論斷，應依刑事訴訟法第二百九十九條第一項前段、第三百條，懲治盜匪條例第
五條第一項第一款、第二項、第八條，刑法第二十六條前段、第五十五條、第四十七
條、第三百二十條第一項、第三十八條第一項第二款，罰金罰鍰提高標準條例第一條
前段，判決如主文。
本案經檢察官潘國威到庭執行職務。
中      華      民      國      九十      年      三    月    二十九    日
                                      臺灣屏東地方法院刑事第二庭
                                          法  官  莊鎮遠
對於本判決如有不服應於收受送達後十日內向本院提出上訴書狀上訴於台灣高等法院
高雄分院並按他造當事人之人數附具繕本。
附錄本案論罪科刑法條全文：
刑法第三百二十條第一項：
意圖為自己或第三人不法之所有，而竊取他人之動產者，為竊盜罪，處五年以下有期
徒刑、拘役或五百元以下罰金。
懲治盜匪條例第五條第一項第一款：
有左列行為之一者，處無期徒刑或七年以上有期徒刑：
  一、意圖為自己或第三人不法所有，以強暴、脅迫、藥劑、催眠術或他法致使不能
      抗拒而取他人之物或使其交付者。
                                          書記官   魏慧夷
中      華      民       國       九十      年      三   月    二十九   日


司法院資訊處製作；財團法人民間司法改革基金會備份。
